臺灣高等法院刑事判決　　　　　　　　　　　　　　九十年度上訴字第二七五六號
　　上　訴　人
　　即　被　告　丙○○
　　選任辯護人　謝恩華
右上訴人因違反毒品危害防制條例案件，不服台灣板橋地方法院八十九年度訴字第一
四二三號，中華民國九十年五月十一日第一審判決（起訴案號：台灣板橋地方法院檢
察署八十八年度偵字第二六九四七號），提起上訴，本院判決如左：
    主  文
原判決關於丙○○販賣第二級毒品部分撤銷。
丙○○連續販賣第二級毒品，處有期徒刑柒年貳月。
扣案第二級毒品安非他命貳包（共計驗餘淨重參拾伍點參陸公克）沒收銷燬之；丙○○販賣第二級毒品所得新台幣壹萬捌仟元沒收，如全部或一部不能沒收時，以其財產
抵償之。
    事  實
一、丙○○因積欠綽號「阿強」之成年男子金錢，為清償債務，明知安非他命為第二
    級毒品，仍意圖營利，並基於販賣毒品之概括犯意，自八十八年十一月底之某日
    ，以每一兩新台幣（下同）一萬四千元代價，自「阿強」處購得第二級毒品安非
    他命後，於八十八年十二月初某日晚間及同年月二十五日二十時許，在台北縣三
    重市○○街七十六號住處前，均以一包半兩九千元之價格，將所販入之安非他命
    販賣予甲○○二次，旋甲○○即將所購得之安非他命交付委託代買之丁○○施用
    （甲○○幫助施用第二級毒品部分業經原審判決確定，丁○○施用第二級毒品部
    分另由台灣板橋地方法院審理）。嗣於同年十二月二十六日下午五時四十五分，
    於台北縣三重市○○路○段十五巷十六弄口，丁○○因另犯搶奪案被捕獲，經警
    自其身上起獲安非他命十二小包，而循線於同日晚間十時許，在台北縣三重市○○街一○○巷一弄十七號前查獲甲○○，經甲○○供述，於同日晚間十一時許，
    在台北縣三重市○○街七十六號前，查獲丙○○，並自其身上起出供販賣之安非
    他命二包（共計驗餘淨重三十五點三六公克）。
三、案經臺北縣警察局三重分局移送台灣板橋地方法院檢察署檢察官偵查起訴。
    理  由
一、認定犯罪事實所憑之證據及理由：
    (一)右揭事實，業據上訴人即被告丙○○迭於警訊、檢察官偵查中供認明確：
      1.被告丙○○於警訊中供稱：警方查獲之安非他命是伊用來販賣之用。伊曾販
        賣安非他命予甲○○，每次都是一包半兩九千元，最後一次賣給甲○○是八
        十八年十二月二十五日二十時許，在三重市○○街七十六號前，一包十八公
        克九千元。伊所賣之安非他命都是向一名綽號「阿強」之男子購買，伊共向
        其買過四次，每次二兩，二萬八千元。因為快過年，沒有工作，所以賣安非
        他命，無人指使（見偵查卷第十七至十九頁）。
      2.其於偵查中坦稱：丁○○向伊買過安非他命二次，一次是甲○○介紹認識後
        ，直接賣十八公克九千元，第二次透過甲○○向伊買也是同樣數量及價格；
        伊被警查獲之安非他命是綽號「阿強」者，在十二月二十三日於三重市忠孝
        橋下所交付，因伊欠其債務，其要伊轉手賣，所賺的錢留下，剩下的錢償還
        其債務，秤子也是其所有（見偵查卷第四十五頁）。
   (二)上開自白核與證人甲○○、丁○○於警訊、偵查中證述情節大致相符：
     1.證人甲○○於警訊、偵查中供證：伊代丁○○向被告（指丙○○）購買安非
       他命共有二次，第一次伊介紹他們認識在八十八年十二月間某日晚上，在三
       重市○○街被告住處樓下購買一包，重約十八公克，價格九千元，第二次即
       十二月二十五日晚上，在同地點以同數量及價格購買安非他命一包，伊向被
       告拿到安非他命之後，到三重市○○街台糖超商交付丁○○，並向其代收九
       千元，當晚將錢拿至上址光興街交付被告。伊與被告認識約半年，沒有仇隙
       （見偵查卷第十四頁背面、十五頁正、背面）。
     2.證人丁○○於警訊、偵查中亦供稱：伊託甲○○買過二次安非他命，一次是
       在十二月初，另一次在十二月二十五日，二次交易九千元或一萬元均買十五
       公克，都是由丙○○拿貨來，錢有一次伊直接拿給被告，另一次交由甲○○
       轉給被告，伊知道賣安非他命之人係被告，伊與被告無仇隙，無栽贓誣陷情
       事（見偵查卷第十二、四十四、六十八頁）。互核上情相符。
     3.雖證人丁○○就向被告購買安非他命之數量、金額之供述與被告及證人甲○○所供證情節，略有不一，然丁○○與被告本不相識，既係委託甲○○代為
       購買安非他命，就所購買之情節究非甲○○了解，致籠統敘述亦為情理之常
       ，自不能以證人丁○○之證詞略有不合之處，即認不能採取。按一兩係三七
       ．五公克（半兩約以十八．七五公克計），是以應採取檢察官訊問時被告與
       證人甲○○所為一致明確之供詞據以認定被告販賣安非他命之數量及金額，
       基於罪疑唯輕原則，爰認定最有利於被告之購買半兩九千元（衡諸十八公克
       九千元及半兩（即十八˙七五公克）九千元，自以後者有利於被告）二次核
       與事實相符。
   (三)扣案之結晶證物二包，經送法務部調查局鑑驗結果：
      1.確認均係甲基安非他命；2.一包淨重十七．五九公克，取樣０．０五公克鑑
        驗用罄，餘十七．五四公克；一包淨重十七．八六公克，取樣０．０四公克
        鑑驗用罄，餘十七．八二公克等情，有法務部調查局九十年十月四日刑鑑字
        第一八一九九三號鑑驗通知書在卷可稽（見本院卷第八十頁）。
   (四)佐以本院依被告多次聲請將其送請法務部調查局進行測謊鑑識結果一節：
     1.被告對其所稱：(1)其未曾販賣安非他命予他人；2.其未曾販賣安非他命予甲○○；(3)其未曾替其男友傳遞安非他命；(4)其未曾與其男友共同販賣安非他
       命等情，均呈情緒波動反應，應係說謊等情，有法務部調查局九十一年三月
       十五日調科參字第０九一０００三四七二０號測謊報告書一紙附卷足憑（見
       本院卷第一三四頁）。
     2.按測謊鑑定，係依一般人在說謊時，會產生遲疑、緊張、恐懼、不安等心裡
       波動現象，以科學方法，由鑑定人利用測謊儀器，將受測者之上開情緒波動
       反應情形加以記錄，用以判別受測者之供述是否真實。故測謊鑑定，倘鑑定
       人具備專業之知識技能，復事先獲得受測者之同意，所測試之問題及其方法
       又具專業可靠性時，該測謊結果，如就否認犯罪有不實之情緒波動反應，雖
       不能採為有罪判決之唯一證據，但非無證據能力，仍得供裁判之佐證（最高
       法院八十八年度台上字第五０三八號判決參照）。本件被告依測謊內容核與
       其警訊及偵查中之自白及上開證人之證述可為稽佐，足徵無疑。
   (五)至被告販賣安非他命獲利若干，因被告事後否認犯罪而無法查證，惟徵以販賣
     安非他命法定刑為無期徒刑或七年以上有期徒刑，得併科七百萬元以下罰金，
     刑責甚重，加以有關機關查緝甚嚴，風險甚高，若非有利可圖，被告豈願甘冒
     風險，無利潤轉手，是以被告應係有利可圖方可致之。揆諸被告於警訊及偵查
     中即自承係以每包半兩九千元販賣安非他命予證人甲○○（見偵查卷第十七頁
     背面、十九、四十五頁），而被告於警訊時供述伊係以每二兩二萬八千元之價
     格購入安非他命（見偵查卷第十八頁），以此換算半兩成本為七千元，被告以
     半兩九千元出售，顯係有利可圖。是以被告出售安非他命有營利意圖，至堪認
     定。
  (六)綜上情節，被告販賣第二級毒品已臻明確。
二對於被告辯解之判斷：
  (一)被告丙○○於原審及本院調查時矢口否認有右揭販賣第二級毒品之犯行，辯稱：
    伊於警、偵訊中係為其綽號「阿南」之男友乙○○頂罪而坦承犯行，在偵查中並
    曾與丁○○、甲○○串供，要求其二人為不利於伊之陳述，此無非為乙○○脫罪
    ，實則伊並未有毒品交易，僅曾受男友之指示交付紙袋給甲○○，且不知其內係
    毒品；另查扣之安非他命亦係乙○○所有（見本院卷第一二八頁）。
  (二)然查：
    1.觀以被告及證人丁○○、甲○○於警訊、偵查時所為之迭次供述，被告丁○○
      、甲○○自始均未提及綽號「阿強」或「阿南」者，遑論乙○○其人，而係一
      致堅指販賣安非他命之人係被告丙○○，僅被告供稱係向綽號「阿強」之男子
      販入毒品等語（見偵查卷第十八頁）；惟被告於原審改稱：係替其男友綽號「
      阿強」之人頂罪，「阿強」真實姓名不知，好像姓陳，有住伊家中（見原審卷
      第四十三、一二三頁），於本院調查時則又改異：根本無「阿強」之人，係替
      綽號「阿南」之男友乙○○頂罪云云（見本院卷第二十八頁），被告於原審中
      既稱有「阿強」之人且為曾同住之男友，惟復稱不知其真實姓名只供出其姓氏
      為辯，衡情悖於常情至為顯然，被告再於本院調查中為翻異，供述齟齬，堪予
      置疑。
    2.又被告丙○○於警訊中供以：伊所賣之安非他命都是向一名綽號「阿強」之男
      子購買；於偵查中又向檢察官供承：係因欠「阿強」債務，故「阿強」要伊轉
      手賣毒品，如有利潤留下，其餘還債等語（見偵查卷第十八、四十五頁）。是
      被告丙○○於警、偵訊中即已明確供出係「阿強」者販售毒品給伊，「阿強」
      之人顯已因被告之供述而涉案其中，核情已促使檢、警偵查「阿強」販賣毒品
      之犯嫌，且被告之舉茍因而破獲其來源者，被告尚有減刑之惠，何來有替「阿
      強」頂罪之供述或意思，反而自始即將販毒者供出，足見其於所辯為「阿強」
      或「阿南」頂罪而坦承云云，難認實在。
    3.再質諸證人甲○○於原審證述：在自警局解送地檢署途中及在地檢署庭訊時，
      被告均沒有要伊配合，亦未說其要替「阿強」頂罪，實際上在解送途中伊很疲
      累，而在地檢署時，伊與被告及丁○○並未碰面，也沒有講好要如何供述等語
      （見原審卷第二二五、二二六、二二八頁）；證人丁○○於原審初訊時亦稱：
      是在檢察署開庭時才看到被告等語（見原審卷第一二一頁）。足徵被告丙○○
      所辯伊於至地檢署前與證人丁○○、甲○○串供，要求其等故為不利伊本人之
      供述，以求為「阿強」頂罪云云，應屬虛妄。
    4.復參諸被告於警訊中詳承向「阿強」購買安非他命之次數、數量及價格暨伊所
      販賣之次數、數量及價格（見偵查卷第十八頁）；偵查中復陳明：轉手賣安非
      他命乃為賺取差價還債（見偵查卷第四十五頁）等情勾稽以觀，茍被告並無販
      賣情事，僅因代「阿強」或男友頂罪而為供述，又何能詳述販賣安非他命之細
      節若是且核與證人丁○○、甲○○供證情節相符，顯見其所辯當係卸責之詞。
    5.證人甲○○於原審改稱：曾二次幫丁○○前往向「阿強」拿毒品，是丁○○與
      「阿強」談好價錢後，由伊過去拿時，被告向伊說「阿強」有交待拿這包東西
      給伊，賣安非他命係「阿強」等語（見原審卷第六十、六十一、二二六頁）；
      被告丁○○於原審則先供稱：係交由被告甲○○代買安非他命，不知道其向何
      人購買，不知被告有無販賣毒品；伊看過「阿強」一面，甲○○與「阿強」很
      熟（見原審卷第一二二至一二四頁）；後又改稱：甲○○僅幫伊將錢拿給「阿
      強」，毒品係伊自己買得，以前伊要聯絡「阿強」就到電動玩具店等他，我們
      平常均以綽號相稱等語（原審卷第一四０、一八三、二二六頁）而均為附和被
      告之詞，然析上各情，證人丁○○前後供述反覆核與證甲○○供述不一，顯均
      為迴護被告之意，不足採信。
    6.至被告所請求傳訊之證人乙○○，被告自承：案發後已不知去向（見本院卷第
      五十五頁），雖有署名「乙○○」之人以書信向本院表明係被告替其頂罪（見
      本院卷第六十七頁），而附和被告所辯，惟該書信是否確為乙○○之人所具，
      已乏證據可資佐憑，已有存疑，而所述情節是否與事實相符自需經由查證而論
      斷，尚難逕憑一紙書信即遽為推翻前開實證；矧查，經本院傳拘其人無著，有
      送達證書及拘提報告可證（見本院卷第七十、九十四頁），復觀諸書信所載：
      其人在大陸地區，不再回台灣等語，是以該書面證言即無從踐行直接審理之程
      序予以查證，自難採信而為被告有利之證明。另證人甲○○、丁○○亦經本院
      傳拘未獲，惟參諸其等前開警偵訊之證詞核與被告警偵訊之供述一致，已足採
      證。
    7.綜上所述，被告所辯無非臨訟卸責之詞，不足採信，本件事證明確，被告犯行
      堪以認定。
三、論罪之理由及對原判決之審查：
    (一)按安非他命為毒品危害防制條例第二條第二項第二款列舉之第二級毒品。核被
      告以每二兩二萬八千元代價，自「阿強」處購入毒品，之後以每半兩九千元之
      價格販售，從中賺取差價，係以營取利益之意思為轉賣二級毒品之行為，核其
      所為係犯毒品危害防制條例第四條第二項販賣第二級毒品罪；被告為販賣而持
      有安非他命之低度行為，應為販賣之高度行為所吸收，不另論罪。
    (二)被告所為多次販賣安非他命犯行，時間緊接，犯罪構成要件相同，顯係基於概
      括犯意反覆為之，應依連續犯之規定論以連續販賣第二級毒品之一罪，除法定
      本刑為無期徒刑部分，依法不得加重外，就有期徒刑及罰金刑部分加重其刑。
    (三)撤銷改判之理由：
      原判決以被告丙○○事證明確，雖据以論罪科刑，惟仍有下列理由應予撤銷：
      1.原判決丙○○部分，就扣案第二級毒品安非他命沒收銷燬之數量於主文欄認
        定有誤，另漏未就被告販賣第二級毒品所得之財物依法為沒收及如全部或一
        部不能沒收時，以其財產抵償之諭知，核有違誤。
      2.原判決事實欄就被告販入安非他命之價格認定為每二兩一萬四千元，核已與
        理由欄所載每二兩二萬八千元之事實不符，亦有未當。
      3.原判決中另認定被告自八十八年十一月底尚經「阿強」指示販賣安非他命於
        其餘不特定之人圖利，此部份尚乏積極實證可資稽佐，稍嫌率斷。
      4.被告丙○○上訴意旨仍執前詞，否認犯行，指摘原判決不當，提起上訴，雖
        無理由，惟原判決關於被告丙○○販賣第二毒品部分既有如上可議之處，仍
        應由本院撤銷改判。
    (四)自為判決科刑之理由：
      1.本院爰審酌被告之素行、犯罪之動機、手段及犯罪態度等一切情狀，量處如
        主文所示之刑示懲。
      2.扣案之安非他命二包（共計驗餘淨重三十五點三六公克），係查獲之第二級
        毒品，爰依毒品危害防制條例第十八條第一項前段規定，諭知沒收銷燬之。
        又被告販賣安非他命所得，即以九千元販賣二次總計一萬八千元，依同條例
        第十九條第一項規定，諭知沒收，如全部或一部不能沒收時，以其財產抵償
        之。至證人丁○○身上所查扣之安非他命十二包係其另犯搶奪案時所查獲，
        且其供稱為己所施用（見偵查卷第十頁），尚乏實證認與本件被告販賣安非
        他命有涉，自不在本件沒收銷燬之列。
四、適用之法律：
    (一)刑事訴訟法第三百六十九條第一項前段、第三百六十四條、第二百九十九條第
      一項前段。
    (二)毒品危害防制條例第四條第二項、第十八條第一項前段、第十九條第一項。
    (三)刑法第十一條前段、第五十六條。
本案經檢察官何明楨到庭執行職務。
中      華      民      國    九十一    年      四      月     十七     日
                              臺灣高等法院刑事第二十庭
                                  審判長法  官  葉  麗  霞
                                        法  官  范  清  銘
                                        法  官  段  景  榕
右正本證明與原本無異。
如不服本判決應於收受送達後十日內向本院提出上訴書狀，其未敘述上訴之理由者並
得於提起上訴後十日內向本院補提理由書（均須按他造當事人之人數附繕本）。
                                        書記官  鐘  麗  芳
中      華      民      國    九十一    年      四      月     十七     日
附錄：本案論罪科刑法條全文
毒品危害防制條例第四條
製造、運輸、販賣第一級毒品者，處死刑或無期徒刑；處無期徒刑者，得併科新臺幣
一千萬元以下罰金。
製造、運輸、販賣第二級毒品者，處無期徒刑或七年以上有期徒刑，得併科新臺幣七
百萬元以下罰金。
製造、運輸、販賣第三級毒品者，處五年以上有期徒刑，得併科新臺幣五百萬元以下
罰金。
製造、運輸、販賣專供製造或施用毒品之器具者，處一年以上七年以下有期徒刑，得
併科新臺幣一百萬元以下罰金。
前四項之未遂犯罰之。
